臺灣桃園地方法院刑事判決　　　　　　　　　　　　　九十年度訴字第一二二二號
　　公　訴　人　臺灣桃園地方法院檢察署檢察官
　　被　　　告　乙○○
　　指定辯護人　本院公設辯護人丁○○
右列被告因搶奪案件，經檢察官提起公訴（九十年度偵字第九七七三號），本院判決
如左：
    主  文
乙○○意圖為自己不法之所有，而搶奪他人之動產，處有期徒刑肆月，如易科罰金，
以參佰元折算壹日。
    事  實
一、乙○○前於民國八十九年間服役時，因精神方面之疾病，在國軍桃園總醫院接受
    住院治療，後於九十年二月十九日經認定為「輕度精神（分裂）病」，並於同年
    三月間提前退伍，其後仍因前開病因致精神狀態時好時壞，其意志力、判斷力均
    有受損，且長期以來有聽幻覺之情形存在，為精神耗弱之人。乙○○嗣於同年六
    月十二日十六時五十分許，頭載半罩式機車安全帽，在桃園縣中壢市○○○路一
    五五巷對面，見甲○○駕駛車牌號碼Ｚ六─三七五八號自用小客車停靠路邊，並
    搖下右車窗購買油餅之際，竟意圖為自己不法之所有，先令甲○○下車，甲○
    ○因心生畏懼，並未下車，且欲搖下車窗時，乙○○隨即趁王女不及防備之際，
    伸手進入車內搶走王女置於右前座上之透明夾子一只（內有其夫杜建國之南山人
    壽保險公司保險單及診斷證明書各一份、現金新臺幣六萬五千元），隨即往後跑
    至其所有之車牌號碼ＩＶＭ─八三七號重型機車上騎乘離去。嗣於同日十七時四
    十分許，為桃園縣警察局平鎮分局龍岡派出所警員丙○○根據前開機車車牌號碼
    ，在其桃園縣中壢市○○○路四段一五五巷一三號住處大門前查獲，並當場起獲
    前開保險單及診斷證明書。
二、案經桃園縣警察局平鎮分局報請臺灣桃園地方法院檢察署檢察官偵查起訴。
    理  由
一、訊之被告乙○○否認有前述搶奪犯行，辯稱：「我是趁他不注意，與（油餅攤
    ）老闆說話，車窗沒有關起來時，拿他的保單來看，並不是要搶。沒有看到現金
    」等語。經查：
（一）前開事實業據證人甲○○於警訊及本院審理時證述在卷，並有贓物領據一紙及
      被告逃逸時所騎乘之機車照片二張附偵查卷可稽。
（二）被告對其於前述時間、地點取走證人甲○○之小客車右前座保險單之事實，亦
      坦承不諱。而證人甲○○案發時係停車放下右前車窗，等候其右前方油餅攤
      老闆拿蔥油餅，被告從後面衝出來，致其嚇一跳，想把車窗昇起來，還未昇起
      時，被告即伸手進去將東西拿走等情，亦據證人甲○○於本院審理時證述在卷
      。顯見證人甲○○案發時並非不知被告欲對之為不法侵害，只是不及防備而已
      。被告及辯護人均主張被告係在王女不知情之下而取得前開物品，屬於竊盜等
      語，要屬誤解，均不足採。
（三）又證人甲○○所有之現金六萬五千元係放在前述保單上面，兩個一起放在透明
      夾子裡面，一併為被告所搶走等情，亦據證人甲○○證述在卷。查前開透明夾
      子內是否放有前開現金，並不影響被告搶奪犯行之成立；再者，證人甲○○與
      被告前素不相識，且前開現金係其為繳交其先生及小孩保險費之用，亦據其陳
      述在卷，而案發至今其對被告亦無求償之舉動，顯示其就此情節（即前開六萬
      五千元一併為被告搶走）應無為不實陳述之必要。是被告搶奪之動產尚包括前
      述現金六萬五千元，應可認定。雖被告為警查獲後，在其身上或其家中未同時
      起獲前開現金，惟此時已逾案發時約一小時，該現金或因被告逃逸時遺落，或
      為被告藏匿、花用。故尚不得因未查獲，即認為被告所搶得之動產不包括前述
      現金。
（四）綜上所述，本件事證明確，被告前述犯行可以認定。
二、核被告所為，係犯有刑法第三百二十五條第一項之搶奪罪。被告前有如事實欄所
    示之慢性精神分裂病史，並因之而住院、停役，其於案發前一日尚至國軍桃園總
    醫院精神科門診，此有其停役證明及殘障手冊影本各一紙暨領藥單影本二紙在卷
    可稽（偵卷第一一、二九、三○頁）；再被告被查獲後，於警方搜索、訊問過程
    中，其言語及神情上之表現有些許異於常人的情形等情，亦據證人，即承辦本案
    之桃園縣警察局平鎮分局龍岡派出所警員丙○○於審理時證述在卷；另參酌被告
    嗣後於九十一年二月七日持菜刀砍殺其父何敦田未遂案件（本院九十一年度訴字
    第三六八號）審理期間，經送桃園榮民醫院為精神鑑定時，就其精神狀態檢查方
    面亦認為：「被告有聽幻覺（男男女女與個案對話，第一次為民國八十六年斷斷
    續續至目前），並認定被告「因前開病因致精神狀態時好時壞，其意志力、判斷
    力均有受損，且長期以來有聽幻覺之情形存在」，此亦有該院之精神鑑定報告影
    本一份在卷可稽。是被告應係在前述精神方面疾病存在，其意志力、判斷力均受
    損之狀態下而為本件犯行，其為精神耗弱之人，應可認定，依刑法第十九條第二
    項規定減輕其刑。爰審酌被告犯罪之動機、目的、犯罪之所得不多、犯罪之手段
    、犯罪後坦承部分犯行之態度等一切情狀，量處如主文所示之刑，並諭知易科罰
    金之折算標準，以資懲儆。
三、另被告於前述殺人未遂案件業經本院諭知於刑之執行完畢或赦免後，令入相當處
    所施以監護三年確定，此有本院前開案件刑事判決一份在卷可稽。是本院認為本
    件並無再為諭知相同監護處分之必要，併此說明。
四、據上論斷，應依刑事訴訟法第二百九十九條第一項前段，刑法第三百二十五條第
    一項、第十九條第二項、四十一條第一項前段、罰金罰鍰提高標準條例第一條前
    段、第二條，判決如主文。
本案經檢察官邱曉華到庭執行職務。
中      華      民      國    九十一    年      十      月     十一     日
                                      臺灣桃園地方法院第六庭
                                          法  官  潘進順
右正本證明與原本無異。
如不服本判決，應於判決送達後十日內向本院提出上訴狀（應附繕本），上訴於臺灣
高等法院。
                                          書記官  陳玉芬
中      華      民      國    九十一    年      十      月     十四     日
附本案論罪科刑依據之法條：
刑法第三百二十五條
意圖為自己或第三人不法之所有，而搶奪他人之動產者，處六月以上五年以下有期徒
刑。因而致人於死者，處無期徒刑或七年以上有期徒刑，致重傷者，處三年以上十年
以下有期徒刑。
第一項之未遂犯罰之。
